臺灣苗栗地方法院刑事判決
110年度易緝字第16號
公  訴  人  臺灣苗栗地方檢察署檢察官
被      告  黃國豪


                    現於法務部○○○○○○○○○○○執行中                    
上列被告因詐欺等案件，經檢察官提起公訴（109年度偵字第592
2、6860號），被告於本院準備程序中就被訴之事實為有罪之陳
述，經裁定改依簡式審判程序審理，並判決如下：
    主  文
黃國豪幫助犯洗錢防制法第十四條第一項之罪，處有期徒刑參月
，併科罰金新臺幣貳萬元，罰金如易服勞役，以新臺幣壹仟元折
算壹日；又幫助犯洗錢防制法第十四條第一項之罪，處有期徒刑
參月，併科罰金新臺幣貳萬元，罰金如易服勞役，以新臺幣壹仟
元折算壹日。
    事  實  及  理  由
一、本院認定被告黃國豪之犯罪事實、證據及應適用之法條，除
    起訴書關於「涂易辰」之記載均應更正為「凃易辰」及補充
    如下外，其餘均與檢察官起訴書之記載相同，茲引用之（如
    附件）。
　㈠按洗錢防制法業於民國105 年12月28日修正公布，並於106 
    年6月28日生效施行（下稱新法）。修正前該法（下稱舊法
    ）將洗錢行為區分為將自己犯罪所得加以漂白之「為自己洗
    錢」及明知是非法資金，卻仍為犯罪行為人漂白黑錢之「為
    他人洗錢」兩種犯罪態樣，且依其不同之犯罪態樣，分別規
    定不同之法定刑度。惟洗錢犯罪本質在於影響合法資本市場
    並阻撓偵查，不因為自己或為他人洗錢而有差異，且洗錢之
    行為包含處置（即將犯罪所得直接予以處理）、多層化（即
    為使偵查機關難以追查金流狀況，以迂迴層轉、化整為零之
    多層化包裝方式，掩飾或隱匿特定犯罪所得）及整合（即收
    受、持有或使用他人犯罪所得，使該犯罪所得披上合法之外
    衣，回歸正常金融體系）等各階段行為，其模式不祇一端，
    上開為自己或為他人洗錢之二分法，不僅無助於洗錢之追訴
    ，且徒增實務事實認定及論罪科刑之困擾。故而為澈底打擊
    洗錢犯罪，新法乃依照國際防制洗錢金融行動工作組織（Fi
    nancial Action Task Force ，下稱FATF）40項建議之第3 
    項建議，並參採聯合國禁止非法販運麻醉藥品和精神藥物公
    約及聯合國打擊跨國有組織犯罪公約之洗錢行為定義，將洗
    錢行為之處置、多層化及整合等各階段，全部納為洗錢行為
    ，而於新法第2 條規定：「本法所稱洗錢，指下列行為：一
    、意圖掩飾或隱匿特定犯罪所得來源，或使他人逃避刑事追
    訴，而移轉或變更特定犯罪所得。二、掩飾或隱匿特定犯罪
    所得之本質、來源、去向、所在、所有權、處分權或其他權
    益者。三、收受、持有或使用他人之特定犯罪所得。」以求
    與國際規範接軌。又因舊法第3 條所規範洗錢犯罪之前置犯
    罪門檻，除該條所列舉特定嚴重危害社會治安及經濟秩序之
    犯罪暨部分犯罪如刑法業務侵占等罪犯罪所得金額須在5 百
    萬元以上者外，限定於法定最輕本刑為5 年以上有期徒刑以
    上刑之「重大犯罪」，是洗錢行為必須以犯上述之罪所得財
    物或財產上利益為犯罪客體，始成立洗錢罪，過度限縮洗錢
    犯罪成立之可能，亦模糊前置犯罪僅在對於不法金流進行不
    法原因之聯結而已，造成洗錢犯罪成立門檻過高，洗錢犯罪
    難以追訴。故新法參考FATF建議，就其中採取門檻式規範者
    ，明定為最輕本刑為6 個月以上有期徒刑之罪，並將「重大
    犯罪」之用語，修正為「特定犯罪」；另增列未為最輕本刑
    為6個月以上有期徒刑之罪所涵括之違反商標法等罪，且刪
    除有關犯罪所得金額須在5 百萬元以上者，始得列入前置犯
    罪之限制規定，以提高洗錢犯罪追訴之可能性。從而新法第
    14條第1 項所規範之一般洗錢罪，必須有第3 條規定之前置
    特定犯罪作為聯結，始能成立。然洗錢犯罪之偵辦在具體個
    案中經常祇見可疑金流，未必瞭解可疑金流所由來之犯罪行
    為，倘所有之洗錢犯罪皆須可疑金流所由來之犯罪行為已經
    判決有罪確定，始得進一步偵辦處罰，則對於欠缺積極事證
    足以認定確有前置犯罪，卻已明顯違反洗錢防制規定之可疑
    金流，即無法處理。故而新法乃參考澳洲刑法立法例，增訂
    特殊洗錢罪，於第15條第1 項規定：「收受、持有或使用之
    財物或財產上利益，有下列情形之一，而無合理來源且與收
    入顯不相當者，處六月以上五年以下有期徒刑，得併科新臺
    幣5百萬元以下罰金：一、冒名或以假名向金融機構申請開
    立帳戶。二、以不正方法取得他人向金融機構申請開立之帳
    戶。三、規避第7 條至第10條所定洗錢防制程序。」從而特
    殊洗錢罪之成立，不以查有前置犯罪之情形為要件，但必須
    其收受、持有或使用之財物或財產上利益，無合理來源並與
    收入顯不相當，且其財物或財產上利益之取得必須符合上開
    列舉之3 種類型者為限。易言之，第15條之特殊洗錢罪，係
    在無法證明前置犯罪之特定不法所得，而未能依第14條之一
    般洗錢罪論處時，始予適用。倘能證明人頭帳戶內之資金係
    前置之特定犯罪所得，即應逕以一般洗錢罪論處，自無適用
    特殊洗錢罪之餘地。例如詐欺集團向被害人施用詐術後，為
    隱匿其詐欺所得財物之去向，而令被害人將其款項轉入該集
    團所持有、使用之人頭帳戶，並由該集團所屬之車手前往提
    領詐欺所得款項得逞，檢察官如能證明該帳戶內之資金係本
    案詐欺之特定犯罪所得，即已該當於新法第14條第1 項之一
    般洗錢罪。另過去實務認為，行為人對犯特定犯罪所得之財
    物或利益作直接使用或消費之處分行為，或僅將自己犯罪所
    得財物交予其他共同正犯，祇屬犯罪後處分贓物之行為，非
    本條例所規範之洗錢行為，惟依新法規定，倘行為人意圖掩
    飾或隱匿特定犯罪所得來源，而將特定犯罪所得直接消費處
    分，甚或交予其他共同正犯予以隱匿，而由共同正犯以虛假
    交易外觀掩飾不法金流移動，即難認僅單純犯罪後處分贓物
    之行為，應仍構成新法第2 條第1 或2 款之洗錢行為（最高
    法院108 年度台上字第1744號、第2500號判決意旨參照）。
    本案被告先提供其所有玉山銀行帳戶予詐騙犯罪者使用，另
    提供其所有第一銀行帳戶供賭博犯罪者使用，俟被害人將被
    騙之金錢匯入玉山銀行帳戶及不特定賭客將金額匯入第一銀
    行帳戶後，即由真實姓名年籍不詳之人將款項提領一空，透
    過此種迂迴層轉，多層化包裝之方式，製造金流斷點，使偵
    察機關難以追查，據以隱匿犯罪所得之去向，自與洗錢防制
    法第14條第1 項之要件相合。　
  ㈡次按刑法第268 條圖利供給賭博場所罪，本不以其場所為公
    眾得出入者為要件，而所謂之「賭博場所」，只要有一定之
    所在可供人賭博財物即可，非謂須有可供人前往之一定空間
    之場地始足為之。以現今科技之精進，電話、傳真、網路均
    可為傳達賭博訊息之工具。電腦網路係可供公共資訊傳輸園
    地，雖其為虛擬空間，然既可供不特定之多數人於該虛擬之
    空間為彼此相關聯之行為，而藉電腦主機、相關設備達成其
    傳輸之功能，在性質上並非純屬思想之概念空間，亦非物理
    上絕對不存在之事物，在電腦網站開設投注簽賭網站，供不
    特定人藉由網際網路連線登入下注賭博財物，該網站仍屬賭
    博場所。透過通訊或電子設備簽注賭博財物，與親自到場賭
    博財物，僅係行為方式之差異而已，並不影響其在一定場所
    為賭博犯罪行為之認定（最高法院94年度台非字第108 號、
    107 年度台非字第174 號判決見解參照）。　　
　㈢又按刑法上之幫助犯，係對於犯罪與正犯有共同之認識，而
    以幫助之意思，對於正犯資以助力，而未參與實施犯罪之行
    為者而言（最高法院75年度台上字第1509號、88年度台上字
    第1270號判決意旨可資參照）。是以，如未參與實施犯罪構
    成要件之行為，且係出於幫助之意思提供助力，即屬幫助犯
    ，而非共同正犯。又按如行為人主觀上認識該帳戶可能作為
    收受及提領特定犯罪所得使用，他人提領後即產生遮斷資金
    流動軌跡以逃避國家追訴、處罰之效果，仍基於幫助之犯意
    而提供，應論以幫助犯洗錢防制法第14條第1 項之一般洗錢
    罪（最高法院108 年度台上大字第3101號裁定意旨參照）。
    查被告已預見提供本案玉山銀行帳戶、第一銀行帳戶
　　之存摺、金融卡及密碼供他人使用，他人有將之用於詐欺取
    財及賭博、洗錢犯罪之可能，竟仍不違背其本意，將本案兩
    個帳戶之存摺、金融卡及密碼提供予真實姓名、年籍不詳之
    人，供其實施詐欺取財及賭博罪及隱匿犯罪所得去向等犯行
    ，則被告雖未實際參與詐欺取財、賭博及隱匿犯罪所得去向
    之行為，然顯係以幫助之不確定故意，參與詐欺取財、賭博
    及洗錢構成要件以外之行為，為幫助犯。復因卷內並無充分
    證據，足以認定詐欺犯罪者之人數是否達3 人以上，是核被
    告如起訴書犯罪事實欄一㈠所為，係犯刑法第30條第1 項前
    段、洗錢防制法第14條第1 項之幫助一般洗錢罪，暨刑法第
    30條第1項前段、第339 條第1 項之幫助詐欺取財罪；另核
    被告如起訴書犯罪事實欄一㈡所為，係犯刑法第30條第1 項
    前段、洗錢防制法第14條第1 項之幫助一般洗錢罪、刑法第
    30條第1項前段、第268條前段之幫助圖利供給賭博場所罪及
    刑法第30條第1項前段、第268條後段之幫助圖利聚眾賭博罪
    。又被告就起訴書犯罪事實欄一㈠部分以一個交付玉山銀行
    帳戶之幫助行為而觸犯上開2罪名、就起訴書犯罪事實欄一㈡
    部分以一個交付第一銀行帳戶之幫助行為而觸犯上開3罪名
    ，均為想像競合犯，應依刑法第55條規定，分別從一重論以
    幫助犯一般洗錢罪。至公訴意旨之論罪法條雖漏未載刑法第
    30條、洗錢防制法第14條第1項，惟業經公訴人於本院審理
    中當庭補充適用法條，告知被告所犯法條，而賦予被告攻擊
    防禦之機會，公訴人自行更正原起訴法條，本院自無庸再變
    更公訴人起訴之法條，附此敘明。補充起訴法條，附此敘明
    。
　㈣刑之加重減輕：
　⑴被告前因傷害案件，經本院於105年10月19日以105年度易字
    第621號判決，判處有期徒刑3月確定在案，後於106年4月20
    日因徒刑易服社會勞動改易科罰金而執行完畢，此有其臺灣
    高等法院被告前案紀錄表在卷可稽，其受有期徒刑執行完畢
    後，5年之內故意再犯有期徒刑之本罪，為累犯；惟基於累
    犯者有其特別惡性及對刑罰反應力薄弱等立法理由，一律須
    加重最低本刑，於不符合刑法第59條所定要件之情形下，致
    生行為人所受之刑罰超過其所應負擔罪責之個案，其人身自
    由因此遭受過苛之侵害部分，對人民受憲法第8條保障之人
    身自由所為限制，不符憲法罪刑相當原則，牴觸憲法第23條
    比例原則，是為避免發生上述罪刑不相當之情形，法院就該
    個案應依本解釋意旨，裁量是否加重最低本刑，此有司法院
    釋字第775 號解釋文可參。本院審酌被告本案犯行縱有不該
    ，惟此次犯行與其前所載構成累犯之前案犯罪類型迥異，其
    既非屬在執行同質性犯罪之刑罰完畢後5 年內，仍無從經由
    前案刑責予以矯正非行行為及強化法治觀念而再犯之人，足
    認其與現行刑法認累犯者因有特別惡性及對刑罰反應力薄弱
    等情而須加重本刑之立法理由尚屬有間，審酌各情應認被告
    就本案2次幫助犯洗錢防制法第十四條第一項之一般洗錢罪
    雖構成累犯，惟尚均無須加重本刑，附此敘明（依據司法院
    頒布之刑事判決精簡原則，主文得不記載累犯）。　　
　⑵另按被告係基於幫助之犯意而為上開起訴書犯罪事實欄一㈠㈡
    之犯行，均應依刑法第30條第2項規定，分別按正犯之刑減
    輕之。
　⑶又按洗錢防制法第16條第2項規定，犯前二條之罪，在偵查或
    審判中自白者，減輕其刑。被告於審判中自白如上開起訴書
    事實欄一㈠㈡洗錢犯罪，依分別洗錢防制法第16條第2項規定
    ，均減輕其刑。
　⑷本案就被告就上開起訴書犯罪事實欄一㈠㈡所示之罪，分別有
    上述2種以上刑之減輕事由，應各依刑法第71條第2項規定，
    遞減輕之；至於被告所犯上開2罪間，犯意各別，行為互殊
    ，且觸犯構成要件相異之罪名，自應分論併罰。
二、爰審酌被告明知現今社會詐欺犯罪橫行，對被害人之財產及
    社會秩序產生重大侵害，竟仍不顧匯入自身金融帳戶之款項
    極可能係遭詐騙所為之事實，仍心存僥倖而執意提供其所有
    之玉山銀行帳戶供他人使用，使詐騙份子以此方式坐領不法
    利益並逃避司法追緝，製造金流斷點，非但造成被害人等受
    有財產損害，更助長詐騙歪風、影響社會正常交易往來之互
    信基礎及金融秩序，所為應予非難；又審酌被告提供其所有
    之第一銀行帳戶供作人頭帳戶供賭博網站經營者作為收取賭
    金匯款之用，助長賭博歪風，破壞社會風氣，且使非法份子
    以此方式坐領不法利益並逃避司法追緝，製造金流斷點，危
    害非微，但考量被告本案僅係提供上開玉山銀行帳戶、第一
    銀行帳戶，惡性情節較正犯為輕，又其犯後對上開犯行坦承
    認罪，犯後態度尚稱良好，及審酌被害人之財產損害之程度
    、被告迄今與未賠償被害人所受損害，及被告於本院審理中
    自述智識程度為高職畢業，從事水電、粗工，月收入約新臺
    幣3萬元、家庭生活狀況等一切情狀(見本院卷第107頁)，分
    別量處如主文所示之刑，並就併科罰金部分，諭知易服勞役
    之折算標準，以資處罰。另關於數罪併罰之案件，如能俟被
    告所犯數罪全部確定後，於執行時，始由該案犯罪事實最後
    判決之法院所對應之檢察署檢察官，聲請該法院裁定之，無
    庸於每一個案判決時定其應執行刑，則依此所為之定刑，不
    但能保障被告之聽審權，符合正當法律程序，更可提升刑罰
    之可預測性，減少不必要之重複裁判，避免違反一事不再理
    原則情事之發生，此有最高法院108年度台抗大字第489號刑
    事裁定可參。故本案就被告上開所犯2罪，爰不予定應執行
    之刑，附此敘明。　
三、沒收：
　　本院遍查卷內尚無證據足資證明被告交付上開玉山銀行帳戶
    及第一銀行帳戶後已實際取得任何對價，或因而獲取犯罪所
    得，是本院自毋庸對其犯罪所得諭知沒收或追徵。至本案被
    告交付上開2個帳戶之存摺、金融卡及密碼之行為，幫助詐
    欺犯罪者遂行詐欺取財犯行及賭博正犯遂行賭博犯行，使上
    開被害人等匯款至上開帳戶內之款項，隨即遭不詳人士提領
    一空，依卷內現存事證，尚無證據證明係被告所提領，被害
    人等所匯款項之部分，亦無從依上開規定諭知犯罪所得之沒
    收，又被害人等遭提領之款項，既係由詐欺犯罪者及賭博正
    犯提領，非屬被告所有，亦非在其實際掌控中，其就所隱匿
    之財物不具所有權及事實上處分權，亦無從依洗錢防制法第
    18條第1 項就所提領全部金額諭知沒收，附此說明。　　　
據上論斷，應依刑事訴訟法第273 條之1 第1 項、第299 條第1
項前段、第300條、第310 條之2 、第454 條第2 項，判決如主
文。
本案經檢察官鄭葆琳、陳昭銘提起公訴，檢察官吳宛真到庭執行
職務。
中　　華　　民　　國　　110 　年　　12　　月　　29　　日
                  刑事第一庭  法  官  許蓓雯
以上正本證明與原本無異。　　　　　　　　　　　　　　　　如不服本判決應於收受判決後20日內向本院提出上訴書狀，並應敘述具體理由。其未敘述上訴理由者，應於上訴期間屆滿後20日內向本院補提理由書(均須按他造當事人之人數附繕本)「切勿逕送上級法院」。告訴人或被害人如對本判決不服者，應具備理由請求檢察官上訴，其上訴期間之計算係以檢察官收受判決正本之日期為準。　　　　　　　　　　　　　　　
                              書記官  蔡孟穎
中　　華　　民　　國　　110 　年　　12　　月　　29　　日
附錄本案論罪科刑法條
洗錢防制法第14條
有第二條各款所列洗錢行為者，處7 年以下有期徒刑，併科新臺
幣5 百萬元以下罰金。
前項之未遂犯罰之。
前二項情形，不得科以超過其特定犯罪所定最重本刑之刑。
中華民國刑法第339 條
意圖為自己或第三人不法之所有，以詐術使人將本人或第三人之
物交付者，處5 年以下有期徒刑、拘役或科或併科50萬元以下罰
金。
以前項方法得財產上不法之利益或使第三人得之者，亦同。
前二項之未遂犯罰之。
中華民國刑法第268條
意圖營利，供給賭博場所或聚眾賭博者，處3 年以下有期徒刑，
得併科9 萬元以下罰金。